臺灣臺中地方法院刑事判決　　　　　　　　　　　　　九十三年度訴字第六九號
　　公　訴　人　臺灣臺中地方法院檢察署檢察官
　　被　　　告　乙○○
右列被告因偽造文書案件，經檢察官提起公訴（九十一年度偵字第二三０四六號），
嗣經本院合議庭裁定由受命法官獨任進行簡式審判程序，本院判決如左：
    主  文
乙○○行使偽造私文書，足以生損害於他人，累犯，處有期徒刑肆月，如易科罰金，
以參佰元折算壹日。如附表所示支票背面偽造之「陳仁玉」署押壹枚沒收。
    事  實
一、乙○○前於民國八十年間，因違反麻醉藥品管理條例案件，經臺灣高等法院臺中
    分院以八十一年度上訴字第二一七三號判處有期徒刑三年六月，經最高法院以八
    十二年臺上字第三三九八號判決駁回上訴確定（下稱前案）；又於八十一年間，
    因違反肅清煙毒條例案件，經本院以八十二年度訴緝字第六六五號判處有期徒刑
    三年十月確定；於八十三年間，因犯詐欺等案件，經本院以八十三年度自字第八
    二五號判處有期徒刑一年六月，經臺灣高等法院臺中分院以八十四年度上易字第
    八二六號判決駁回上訴確定；於八十三年間，因違反麻醉藥品管理條例等案件，
    經本院以八十三年度易字第五五○號判處有期徒刑十月確定，嗣上揭違反肅清煙
    毒條例案件、詐欺、違反麻醉藥品管理條例等案件，經臺灣高等法院臺中分院以
    八十五年度聲字第二七五號裁定定應執行刑為有期徒刑五年八月確定（下稱後案
    ），嗣前後二案經接續執行，於八十七年七月二十一日假釋付保護管束，於九十
    二年三月三十一日保護管束期滿執行完畢。詎仍不知悔改，竟於九十二年四月二
    十八日下午四時許，在臺中縣東勢鎮天冷山區竊取甲○○檳榔園內之檳榔約一萬
    顆（竊盜部分業經本院以九十二年度易字第一五一三號判決在案），得手後為甲
    ○○當場查獲。乙○○為避免遭移送法辦，遂同意賠償甲○○之損失，經甲○○
    要求須開立新台幣（下同）三十萬元支票乙紙，並由其父陳仁嶽背書，以作為理
    賠，乙○○竟於同日晚間九時許，在其臺中縣東勢鎮本街一巷三號住處，將其先
    前於八十八年十二月初，在臺中市○○路「青邁餐廳」前所拾獲，離所有人丙○
    ○持有之空白支票一紙（以臺灣土地銀行中港分行為付款人、支票號碼為000
    0000號，侵占遺失物罪部分已逾追訴權時效），以乙○○本人為發票人名義
    ，於前開支票填載金額三十萬元、發票日九十二年五月二十日（起訴書誤繕為九
    十一年），並蓋用乙○○本人印章於支票上，且為欺瞞甲○○，竟於支票背面，
    擅自偽造「陳仁玉」之署押，以示該紙支票係經其父陳仁嶽之同意背書，旋將前
    開支票交付予甲○○而行使之，足以生損害於陳仁玉及甲○○。嗣甲○○屆期提
    示，不獲付款，電話通知陳仁嶽負背書人責任，陳仁嶽告知未曾在前開支票上背
    書，甲○○始知悉上情。
二、案經嘉義縣竹崎分局報告臺灣嘉義地方法院檢察署呈請臺灣高等法院檢察署令轉
    臺灣臺中地方法院檢察署檢察官偵查起訴。
    理  由
一、右揭事實，業據被告乙○○坦承不諱，核與被害人甲○○指述及證人丙○○證述
    遺失前開支票之情節相符，並有支票及退票理由單影本、遺失票據申報書各一紙
    、照片二張及悔過書一紙附卷可證（見警卷第九、十、十二、十三頁），被告自
    白與事實相符，足堪採信。本件事證明確，被告犯行堪以認定。
二、按支票背書，在票據法上係表示對支票負擔保責任之意思，為法律規定之文書，
    並非依習慣表示一定用意之證明，，而其此項行為，足以生損害於他人，故應成
    立偽造文書罪（最高法院七十年度臺上字第二一六二號判例意旨參照）。是核被
    告所為，係犯第二百十六條、第二百十條之行使偽造私文書罪。被告偽造署押之
    行為，為偽造私文書之部分行為；偽造私文書後，復持以行使，其偽造私文書之
    低度行為，應為行使之高度行為所吸收，均不另論罪。又被告前於八十年間，因
    違反麻醉藥品管理條例案件，經臺灣高等法院臺中分院以八十一年度上訴字第二
    一七三號判處有期徒刑三年六月，經最高法院以八十二年臺上字第三三九八號判
    決駁回上訴確定；又於八十一年間，因違反肅清煙毒條例案件，經本院以八十二
    年度訴緝字第六六五號判處有期徒刑三年十月確定；於八十三年間，因犯詐欺等
    案件，經本院以八十三年度自字第八二五號判處有期徒刑一年六月，經臺灣高等
    法院臺中分院以八十四年度上易字第八二六號判決駁回上訴確定；於八十三年間
    ，因違反麻醉藥品管理條例等案件，經本院以八十三年度易字第五五○號判處有
    期徒刑十月確定，嗣上揭違反肅清煙毒條例案件、詐欺、違反麻醉藥品管理條例
    等案件，經臺灣高等法院臺中分院以八十五年度聲字第二七五號裁定定應執行刑
    為有期徒刑五年八月確定，嗣前後二案經接續執行，於八十七年七月二十一日假
    釋付保護管束，於九十二年三月三十一日保護管束期滿執行完畢，有臺灣臺中地
    方法院檢察署刑案資料查註紀錄表及臺灣高等法院被告全國前案紀錄表在卷可參
    ，其於有期徒刑執行完畢後，五年內再犯本件有期徒刑以上之罪，為累犯，應依
    刑法第四十七條之規定加重其刑。爰審酌被告犯罪之動機、目的、犯罪之手段尚
    屬平和、對被害人所造成之損害非鉅，犯後已坦承，態度尚稱良好等一切情狀，
    量處如主文所示之刑，並諭知易科罰金之折算標準，以示懲儆。末查，被告所偽
    造之「陳仁玉」名義之背書支票乙紙，已於偽造完成後，提出行使交付於甲○○
    ，非屬被告所有，不得依刑法第三十八條第一項第二款宣告沒收，惟前開支票背
    面偽造之「陳仁玉」署押一枚，應依刑法第二百十九條規定予以宣告沒收。
據上論斷，應依刑事訴訟法第二百七十三條之一第一項、第二百九十九條第一項前段
，刑法第二百十六條、第二百十條、第四十七條、第四十一條第一項前段、第二百十
九條，罰金罰鍰提高標準條例第二條，判決如主文。
中      華      民      國      九十三      年      四    月    三十    日
                                臺灣臺中地方法院刑事第十一庭
                                    法  官  蔡  美  華
右正本證明與原本無異。
如不服本判決，應於判決送達後十日內向本院提出上訴狀，上訴於臺灣高等法院臺中
分院( 須附繕本 )。
                                    書記官
中      華      民      國      九十三      年      四    月三十    日
附錄論罪科刑法條
中華民國刑法第二百十六條：
行使第二百十條至第二百十五條之文書者，依偽造、變造文書或登載不實事項或使登
載不實事項之規定處斷。
中華民國刑法第二百十條：
偽造、變造私文書，足以生損害於公眾或他人者，處五年以下有期徒刑。
附表
發票人    發票日    票面金額（新台幣元）  支票號碼    背書人
乙○○    92.5.00      000000           ＤＧ0000000   陳仁玉（署押一枚）
